【裁判字號】    99,審訴,2003
【裁判日期】    990727
【裁判案由】    毒品危害防制條例
【裁判全文】
臺灣高雄地方法院刑事判決            99年度審訴字第2003號
公  訴  人  臺灣高雄地方法院檢察署檢察官
被      告  甲○○
上列被告因違反毒品危害防制條例案件，經檢察官提起公訴（99
年度毒偵字第2543號），嗣於本院準備程序中，被告就被訴事實
為有罪之陳述，經本院告知簡式審判程序之旨，並聽取被告與公
訴人之意見後，合議庭裁定由受命法官獨任進行簡式審判程序，
判決如下：
    主  文
甲○○施用第一級毒品，累犯，處有期徒刑捌月。又施用第二級
毒品，累犯，處有期徒刑陸月，扣案如附表所示之第二級毒品甲
基安非他命參包（均含包裝袋），均沒收銷燬之；玻璃球吸食器
壹個，沒收之。應執行有期徒刑壹年，扣案如附表所示之第二級
毒品甲基安非他命參包（均含包裝袋），均沒收銷燬之；玻璃球
吸食器壹個，沒收之。
    事  實
一、甲○○前於民國92年間，因施用毒品案件，經本院以92年度
    毒聲字第5875號裁定送觀察、勒戒後，認無繼續施用毒品傾
    向，於92年12月2 日執行完畢，並經臺灣高雄地方法院檢察
    署檢察官以92年度毒偵緝字第757 號為不起訴處分確定。又
    於93年間，因施用第一、二級毒品案件，經臺灣高等法院高
    雄分院以93年度上訴字第808 號判決各判處有期徒刑10月及
    6 月，並定應執行有期徒刑1 年2 月確定。復於94年間，因
    施用第一、二級毒品案件，經本院以94年度訴字第1662號判
    決各判處有期徒刑7 月及3 月，並定應執行有期徒刑7 月確
    定；上開2 案接續執行，於95年9 月8 日縮短刑期假釋出監
    ，並於95年9 月19日假釋期滿未經撤銷視為執行完畢。詎仍
    不思悔改及戒除毒癮，猶基於施用第一級毒品及第二級毒品
    之犯意，先後於96年11月28日16時許及同日18時許，在高雄
    縣鳳山市○○街6 號4 樓租屋處，分別施用第二級毒品甲基
    安非他命、第一級毒品海洛因各1 次。嗣其因另案遭通緝，
    於96年11月28日21時45分許，在上開租屋處為警查獲，當場
    扣得第二級毒品甲基安非他命3 包（其中2 包淨重合計1.99
    公克；另1 包驗餘淨重23.64 公克）及玻璃球吸食器1 個，
    並徵得其同意採尿送驗，結果呈可待因、嗎啡、安非他命及
    甲基安非他命陽性反應，始查悉上情。
二、案經臺灣高等法院高雄分院檢察署函送臺灣高雄地方法院檢
    察署檢察官偵查起訴。
    理  由
一、本件被告甲○○所犯係死刑、無期徒刑、最輕本刑為3 年以
    上有期徒刑以外之罪，其於準備程序中就被訴事實為有罪之
    陳述，經本院告知簡式審判程序之旨，並聽取公訴人及被告
    意見後，合議庭裁定由受命法官獨任進行簡式審判程序，合
    先敘明。
二、訊據被告對於上揭時、地，施用第一級毒品海洛因及第二級
    毒品甲基安非他命之事實，均坦承不諱，而被告為警查獲時
    所採集之尿液檢體，經送高雄市立凱旋醫院以酵素免疫分析
    法及氣相層析質譜法檢驗結果，呈現嗎啡、可待因及甲基安
    非他命陽性反應，此有高雄市立凱旋醫院轉碼編號A0000000
    0 號濫用藥物尿液檢驗報告暨高雄市政府警察局刑警大隊偵
    五隊第15分隊嫌疑人尿液對照表各1 份在卷可稽。又扣案之
    白色晶體3 包，經送檢驗結果，確係第二級毒品甲基安非他
    命成分，亦有法務部調查局96年12月28日調科壹字第096230
    84800 號鑑定書及內政部刑事警察局96年12月12日刑鑑字第
    0960184571號鑑定書各1 份在卷可憑。足徵被告之任意性自
    白核與事實相符，應堪信為真實，可採為本件論罪科刑之依
    據。是本件事證明確，被告施用第一級毒品及第二級毒品犯
    行，洵堪認定，應予依法論科。
三、按海洛因及甲基安非他命分別係毒品危害防制條例第2 條第
    2 項第1 款及第2 款所稱之第一級毒品及第二級毒品，不得
    施用或持有。次按觀察、勒戒執行完畢釋放後，5 年內再犯
    第10條之罪者，應依一般刑事訴訟程序予以起訴論罪科刑，
    此觀諸毒品危害防制條例第10條第1 項、第2 項、第11條、
    第20條、第23條第2 項規定自明。被告前於92年間，因施用
    毒品案件，經本院以92年度毒聲字第5875號裁定送觀察、勒
    戒後，認無繼續施用毒品傾向，於92年12月2 日執行完畢，
    並經臺灣高雄地方法院檢察署檢察官以92年度毒偵緝字第75
    7 號為不起訴處分確定，有臺灣高等法院被告前案紀錄表1
    份在卷可參。被告於前開強制戒制執行完畢釋放後5 年內，
    復於上開時間，分別施用第一級毒品海洛因及第二級毒品甲
    基安非他命各1 次，則公訴人予以起訴，尚無不合，本院自
    得依法論科。
四、查被告行為後，毒品危害防制條例第11條業於98年5 月20日
    修正公布，並於同年月22日施行。本件被告持有之3 包第二
    級毒品毒品甲基安非他命，其中1 包驗前純質淨重為21.38
    公克，此有上開內政部刑事警察局96年12月12日刑鑑字第09
    60184571號鑑定書附卷可佐。是被告持有第二級毒品甲基安
    非他命之行為，業已構成修正施行後毒品危害防制條例第11
    條第4 項之持有第二級毒品罪。因該罪之法定刑，較同條例
    第10條第2 項施用第二級毒品罪為高，故應吸收施用第二級
    毒品罪，而論以修正施行後毒品危害防制條例第11條第4 項
    之持有第二級毒品罪。是以，本件適用新法之法定刑，較適
    用舊法之論以同條例第10條第2 項施用第二級毒品罪為重。
    從而，本件新、舊法比較結果，新法規定並非較有利於被告
    ，自應依刑法第2 條第1 項本文規定，適用舊法即修正前之
    毒品危害防制條例之規定。本件核被告所為，係犯毒品危害
    防制條例第10條第1 項、第2 項之施用第一級毒品罪與第二
    級毒品罪。被告持有第二級毒品後進而施用，其持有之低度
    行為，應為施用之高度行為所吸收，故不另論其持有毒品罪
    。被告所犯上開2 罪，犯意各別，行為互殊，應予分論併罰
    。又被告有如事實欄所載之前案紀錄等情，有臺灣高等法院
    被告前案紀錄表在卷可參，其受有期徒刑執行完畢後，5 年
    內故意再犯本件有期徒刑以上之罪，為累犯，應依刑法第47
    條第1 項之規定，加重其刑。爰審酌被告前因施用毒品案件
    ，經觀察、勒戒程序，由檢察官為不起訴處分後，仍不知悛
    悔，再次施用毒品自戕其身，顯然缺乏戒絕毒品之決心，且
    其行為雖未害及他人，然其持有第二級毒品海洛因數量甚鉅
    ，其犯罪所生之危害，遠較持有微量毒品者嚴重。惟念及被
    告坦承施用毒品之事實，態度良好，並斟酌被告之犯罪動機
    、手段以及被告之智識程度等一切情狀，分別量處如主文所
    示之刑，並定其應執行刑，以資懲儆。另扣案如附表所示之
    白色晶體3 包，經送檢驗結果係第二級毒品甲基安非他命之
    情，已如上述，應依毒品危害防制條例第18條第1 項前段規
    定宣告沒收銷燬之。至前開第二級毒品甲基安非他命之包裝
    袋包覆毒品，其上顯留有該毒品之殘渣，衡情自難與之剝離
    ，亦應整體視之為毒品，連同該包裝袋併予宣告沒收銷燬之
    。此外，鑑驗耗用之甲基安非他命既已滅失，自無庸宣告沒
    收銷燬之。另扣案玻璃球吸食器1 個，業據被告自承為其所
    有且係供施用第二級毒品犯罪所用之物，應依刑法第38條第
    1 項第2 款規定，於主文欄施用第二級毒品項下諭知沒收。
    至其餘扣案物品，均與本件犯罪無關，爰不予諭知沒收，附
    此敘明。
據上論斷，應依刑事訴訟法第273 條之1 第1 項、第284 條之1
、第299 條第1 項前段，毒品危害防制條例第10條第1 項、第2
項、第18條第1 項前段，刑法第11條、第2 條第1 項前段、第47
條第1 項、第51條第5 款、第38條第1 項第2 款，判決如主文。
本案經檢察官杜妍慧到庭執行職務。
中    華    民    國    99    年    7     月    27    日
                  刑事第十庭    法  官  曾子珍
以上正本證明與原本無異。
如不服本判決，應於收受送達後10日內向本院提出上訴書狀。
中    華    民    國    99    年     7    月    27    日
                                書記官  李承悌
附錄本判決論罪科刑法條全文：
毒品危害防制條例第10條
施用第一級毒品者，處6月以上5年以下有期徒刑。
施用第二級毒品者，處3年以下有期徒刑。
附表：
┌──┬──────┬───────┬──────┬─────────┐
│編號│扣案物品名稱│包裝（夾鏈袋）│   重量     │    鑑驗結果      │
├──┼──────┼───────┼──────┼─────────┤
│ 1  │甲基安非他命│  2 小包      │毛重約2.81公│2 小包結晶狀物體均│
│    │            │              │克；驗餘合計│屬甲基安非他命成分│
│    │            │              │淨重1.99公克│（合計淨重1.99公克│
│    │            │              │。          │，空包裝總重0.82公│
│    │            │              │            │克。參法務部調查局│
│    │            │              │            │96年12月28日調科壹│
│    │            │              │            │字第09623084800 號│
│    │            │              │            │鑑定書，見96年度偵│
│    │            │              │            │字第34206 號偵卷第│
│    │            │              │            │64頁）。          │
├──┼──────┼───────┼──────┼─────────┤
│ 2  │甲基安非他命│  1 包        │毛重27.07 公│內政部警政署刑事警│
│    │            │              │克；驗餘合計│察局96年12月12日刑│
│    │            │              │淨重23.64 公│鑑字第0960184571號│
│    │            │              │克。        │鑑定書（見96年度偵│
│    │            │              │            │字第34206 號偵卷第│
│    │            │              │            │119-120 頁）：    │
│    │            │              │            │另予編號C ，經檢視│
│    │            │              │            │為白色晶體：      │
│    │            │              │            │檢出甲基安非他命│
│    │            │              │            │  成分            │
│    │            │              │            │驗前毛重27.07 公│
│    │            │              │            │  克、包裝塑膠袋重│
│    │            │              │            │  3.31公克、驗餘合│
│    │            │              │            │  計淨重23.64 公克│
│    │            │              │            │  。              │
│    │            │              │            │純度90％        │
│    │            │              │            │驗前純質淨重約  │
│    │            │              │            │  21.38公克。     │
├──┼──────┴───────┴──────┴─────────┤
│合計│甲基安非他命3 包                                              │
└──┴───────────────────────────────┘

司法院資訊處製作；財團法人民間司法改革基金會備份。
